---
title: "Resolución Práctica 2"
runtime: shiny
output: html_document
---

# INICIO

Cargamos las funciones y librerías  que ya utilizamos en la práctica 1. Cargamos también el banco de datos necesario

```{r error=FALSE, message=FALSE}
library(RColorBrewer)
library(sp)
library(RColorBrewer)

load("../datos/datos_practicas.RData")

pinta_mapas <- function(cartografia, variable, n_grupos) {
paleta <- brewer.pal(n_grupos, "BrBG")[1:n_grupos]
grupos <- quantile(variable, probs = seq(0, 1, 1 / n_grupos))
pcorte <- c(grupos[1] - 0.5, grupos[2:n_grupos], grupos[n_grupos + 1] + 0.5)
colores <- paleta[
findInterval(variable[match(cartografia@data$CUSEC, privacion_valencia[, 1])], pcorte)
]
leyenda <- c()
for (j in 2:length(pcorte)) {
leyenda[j] <- paste0(round(pcorte[j - 1], 2), " - ", round(pcorte[j], 2))
}
plot(cartografia, col = colores)
legend("bottomright", leyenda[-1], title = "Índice de privación",
border = NULL, fill = paleta, bty = "n")
}
```

#MÓDULO DESCRIPTIVO

```{r}

  selectInput("SelVar", label = "Selecciona Variable", 
      choices = colnames(privacion_valencia), 
      selected = colnames(privacion_valencia)[2])

  renderPrint(summary(privacion_valencia[,input$SelVar]))
  
  renderPlot(hist(privacion_valencia[,input$SelVar],col="yellow",xlab="",ylab=input$SelVar))
```

#MÓDULO ÍNDICE DE PRIVACIÓN

## Tabla con la desviación estándar, la proporción de varianza explicada y la varianza acumulada de las n componentes principales.

```{r}

inputPanel(
  sliderInput("slider.n", label = h3("Selecciona número de componentes que quieres mostrar"), min = 1, 
        max = dim(privacion_valencia)[2]-1, value = dim(privacion_valencia)[2]-1)
)

#Calculo ACP con todas las componentes
ACP <- princomp(privacion_valencia[, 2:16])
standard_dev <- ACP$sdev
prop_variance <- (ACP$sdev ^ 2) / sum(ACP$sdev ^ 2)
cumulative_prop <- cumsum(prop_variance)
tab_summary <- data.frame(standard_dev, prop_variance, cumulative_prop)
colnames(tab_summary) <- c("Desviación estandar", "Proporción de varianza explicada",
"Varianza acumulada")

renderTable(tab_summary[1:(input$slider.n),], justify = "centre", round = 3,
caption = "Resumen del análisis de componentes principales")

```

##Tabla con los pesos de las variables originales en cada una de las n primeras componentes
```{r}
renderTable(as.table(ACP$loadings)[,1:(input$slider.n)], justify = "centre", round = 3,
caption = "Peso de las variables originales en las componentes principales")

```

##Mapa de cada componente principal

```{r}
Ind_privacion<-list()
for (i in 1:15) {
Ind_privacion[[i]] <- as.matrix(privacion_valencia[, 2:16]) %*% ACP$loadings[, i]
}

  inputPanel(
  selectInput("CP", label = "Selecciona Componente Principal", 
      choices = 1:(dim(privacion_valencia)[2]-1), 
      selected = 1),
  sliderInput("slider.ngrupos", label = h3("Selecciona número de intervalos a representar"), min = 4, 
        max = 8, value = 5)
)

renderPlot({
  pinta_mapas(carto_valencia, Ind_privacion[[as.numeric(input$CP)]], as.numeric(input$slider.ngrupos))},height=1000, width=1200)

 
```